臺灣高等法院高雄分院刑事判決　　　　 96年度上訴字第628號
上　訴　人
即　被　告　甲○○
上列上訴人因違反毒品危害防制條例案件，不服臺灣高雄地方法
院96年度訴字第325 號中華民國96年1月31日第一審判決（起訴
案號：臺灣高雄地方法院檢察署95年度毒偵字第8777號），提起
上訴，本院判決如下：
    主  文
原判決撤銷。
甲○○施用第一級毒品，累犯，處有期徒刑柒月；又施用第一級
毒品，累犯，處有期徒刑柒月，應執行有期徒刑壹年。
    事  實
一、甲○○前因竊盜案件，經臺灣雲林地方法院以民國92年度簡
    字第379 號判決判處有期徒刑2 月確定，於93年6 月10日易
    科罰金執行完畢。
二、甲○○於92年間，因施用毒品案件，經台灣高雄地方法院以
    92年度毒聲字第5365號裁定送觀察、勒戒後，認有繼續施用
    毒品之傾向，再經台灣高雄地方法院以以92年度毒聲字第75
    28裁定令入戒治處所施以強制戒治，自92年12月31日起送台
    灣屏東戒治所執行強制戒治，已滿6 月，其成效經該所評定
    為合格，無繼續戒治之必要而停止戒治，交付保護管束期滿
    ，經臺灣高雄地方法院檢察署檢察官於93年7 月7 日以93年
    度戒毒偵字第771 號為不起訴處分確定。復因施用毒品案件
    ，經台灣高雄地方法院以93年度訴字第2708號判處有期徒刑
    10月確定。詎仍未知悔改，明知海洛因業經公告列為毒品危
    害防制條例第2 條第2 項第1 款之第一級毒品，不得非法持
    有、施用，猶仍基於施用第一級毒品海洛因之犯意，於上開
    強制戒治執行完畢釋放後5 年內之95年9 月11日22時50分許
    回溯24小時內之某時，在位於高雄縣仁武鄉的公司及高雄縣
    鳳山市○○路朋友住處，以針筒注射之方式施用第一級毒品
    海洛因1 次。為警於95年9 月11日21時40分許，在高雄縣鳳
    山市○○路○ 段287 號前，因發現甲○○神情恍惚形跡可疑
    而向前盤查，經甲○○同意而採尿送驗而查獲。復於95年9
    月30日9 時50分許，回溯24小時內之某時，在相同處所，以
    同上之方式，施用第一級毒品海洛因1 次。嗣於95年9 月30
    日9 時50分，因甲○○涉嫌竊盜案件為警通知其至警局作筆
    錄，經其同意採尿送驗，亦呈嗎啡陽性反應，而悉上情。
三、案經高雄縣政府警察局及高雄縣政府警察局鳳山分局移送偵
    查起訴。
    理  由
一、原審訊據被告對於上揭施用第一級毒品之犯罪事實坦承不諱
    ，且為警採集被告之尿液送驗結果，均係呈嗎啡陽性反應，
    此有台灣檢驗科技股份有限公司95年10月18日KH2006A00000
    00號濫用藥物尿液檢驗報告及長榮大學確認報告各1 份附卷
    可稽，又查：
  (1)海洛因施用入人體後水解還原成嗎啡，再循嗎啡之代謝方式
    排出體外，業據行政院衛生署藥物食品檢驗局73藥檢壹字第
    030221號函說明綦詳，且依醫學臨床實驗及根據英國藥學會
    出版Isolation and Indentification of Drugs乙書第293
    頁載明：海洛因經注射入人體後，在體內迅速水解成6Monoa
    cety Imorphine，再緩緩繼續水解成嗎啡，然後再循嗎啡之
    代謝方式排出，同書第431 至432 頁並載有：嗎啡經注射入
    人體後，約百分之50以上於8 小時內自尿中排出，至24小時
    排出約百分之90，但48小時後仍有微量可檢出等語。
  (2)準此而論，被告為遭查獲之尿液經送驗結果，均呈嗎啡陽性
    反應，顯見被告確有施用第一級毒品海洛因之犯行甚明。故
    此，本件事證明確，被告犯行洵堪認定。
二、(一)查海洛因係毒品危害防制條例第2 條第2 項第1 款所明定
    之第一級毒品，核其所為係犯毒品危害防制條例第10條第1
    項之施用第一級毒品罪。被告持有第一級毒品之行為已為其
    施用之高度行為所吸收，不另論罪。(二)被告前因竊盜案件，
    經臺灣雲林地方法院以92年度簡字第379 號判決判處有期徒
    刑2 月確定，於93年6 月10日易科罰金執行完畢之事實，有
    臺灣高等法院被告前案紀錄表可按，是其5 年以內故意再犯
    本件有期徒刑以上之罪，為累犯，依刑法第47條第1 項規定
    加重其刑。
三、(一)按刑法第56條連續犯之規定，業於94年1 月7 日修正公布
    刪除，並於95年7 月1 日施行。
    (二)次按刑法連續關係的形成結構，本質上即為各自都得以獨
    立的犯罪，亦即是數罪的性質，更精準的說，是數個原本都
    應獨立評價的行為，所形成的行為事實，各行為事實本應各
    自獨立評價，惟因其所具備的一致性條件，不論是主觀的一
    致性犯意，或是客觀上反覆實現的行為一致性，故而作適用
    政策上之思考，而以單一評價的模式來處理。今廢除刑法第
    56條連續犯之規定，在法制的意義上，係將單一評價的關係
    加以關閉，回歸到數罪的處理結構，「評價對象」之「數個
    可獨立數次地充足犯罪構成要件的複數行為」，並不會因法
    律變更而質變地轉化成為集合犯概念的單一行為。亦即法律
    規範評價機制之變更，廢除法律規範前，連續犯之「數個可
    獨立數次地充足犯罪構成要件的複數行為」本質並不因法律
    規範變更而質變，更明確而言，廢除法律規範前之行為事實
    ，本即可獨立數次地充足犯罪構成要件之複數行為，在廢除
    法律規範後，仍然是可獨立數次地充足犯罪構成要件之複數
    行為，不會因法律變更（連續規定廢除，單一行為評價機制
    關閉）而跟著質變為單一行為，故連續犯廢除後，連續犯之
    「法律規範基礎」已不存在，複數行為即應回歸數罪併罰之
    法律評價機制。
    (三)再者，刑法上之集合犯係指立法者在系爭構成要件所描述
    、預設之該當行為，本身就具有職業性、營業性或收集性之
    不斷反覆實施的特性，所以，反覆實施行為被總括地當成或
    擬制成為一個構成要件行為。惟就「施用毒品」之施用行為
    而言，立法者於制定刑罰法律之初，並未認知該種行為類型
    之「反覆性」或「成癮性」，亦無意藉由法律中客觀構成要
    件之行為要素，涵括上開具有反覆實施特性之數個犯罪行為
    ，亦即，施用毒品犯罪，或有可能為零星偶一之施用，或有
    可能常常施用，就「施用」毒品毒品之行為本身之法條文義
    而言，本來即未將「反覆性」或「成癮性」之概念加諸於「
    施用」之文字內涵內。質言之，純粹就法條作中立性而不預
    設立場之審認，毒品「施用行為」之概念並未有所謂「反覆
    實施」之特徵在內，既然沒有「反覆實施」之特徵在內，即
    不得用法條文義以外之「個案行為人有反覆施用之事實」件
    為解釋法條規定之依據。
    (四)是故本件被告先後2 次被查獲施用第一級毒品犯行，即應
    依數罪併罰之法律評價機制予分論並罰。
四、原審為論罪科刑判決固非無見，惟原判決認被告先後施用毒
    品海洛因之行為係包括一罪之集合犯，尚有未洽，被告未具
    體列具理由提起上訴，雖無足取，但原判決既有可議，自仍
    應由本院予撤銷改判。爰審酌被告前經觀察勒戒、強制戒治
    及判刑確定後，竟仍不知戒慎，不思戒除惡習，惟其施用毒
    品行為係自我戕害並未危及他人及其犯後坦承犯行，態度尚
    稱良好等一切情狀，酌情量處如主文第二項所示之之刑，並
    定應執行刑。
五、被告經合法傳喚，無正當理由不到庭，爰不待其陳述，逕行
    判決。
據上論結，應依刑事訴訟法第369 條第1項前段、第364 條、第
299 條、第371 條，毒品危害防制條例第10條第1 項，刑法第11
條前段、第47條第1 項1 款、第51條第5 款，判決如主文。
本案經檢察官張其主到庭執行職務。
中　　華　　民　　國　　96　　年　　5 　　月　　31　　日
                  刑事第四庭    審判長法官　郭雅美
                                      法官　張意聰
                                      法官　莊崑山
以上正本證明與原本無異。
如不服本判決應於收受本判決後10日內向本院提出上訴書狀，其
未敘述上訴理由者，並得於提起上訴後10日內向本院補提理由書
狀（均須按他造當事人之人數附繕本）「切勿逕送上級法院」。
中　　華　　民　　國　　96　　年　　5 　　月　　31　　日
　　　　　　　　　　　　　　　　　　書記官  邱麗莉
附錄本案判決論罪科刑法條：
毒品危害防制條例第10條第1項：
施用第一級毒品者，處6月以上5年以下有期徒刑。
